【裁判字號】    89,易緝,236
【裁判日期】    891128
【裁判案由】    詐欺等
【裁判全文】
臺灣高雄地方法院刑事判決                        八十九年度易緝字第二三六號
    公  訴  人  臺灣高雄地方法院檢察署檢察官
    被      告  乙○○
右列被告因侵占案件，經檢察官提起公訴（八十八年度偵字第二四八八九號、第二五
○二三號），本院判決如左：
    主  文
乙○○意圖為自己不法之所有，而侵占自己持有他人之物，處有期徒刑陸月，扣案駕
駛執照上之相片壹幀沒收；又竊盜，處有期徒刑肆月。應執行有期徒刑玖月，扣案駕
駛執照上之相片壹幀沒收。
    事  實
一、乙○○於民國八十八年九月十日凌晨零時許，前往高雄市○○區○○街一五三號
    即其友人甲○○之住處，借用甲○○所有之車牌號碼為ＹＧ—二０二八號自用小
    客車十日，甲○○將該車交予乙○○後，嗣於同日之不詳時間，見甲○○之駕駛
    執照、該車之行車執照及保險卡等證件均置於該車內，有機可趁，遂基於意圖為
    自己不法所有之單一犯意，以侵占該自用小客車為目的，先侵占該置於自用小客
    車內甲○○之駕駛執照一張，復於同日在不詳處所，以換貼自己之相片方式，變
    造前開駕駛執照，並於同日晚上九時許，未經甲○○之同意，持前開變造後之駕
    駛執照及該車之行車執照前往設於高雄縣鳳山市○○○路三一八號之上華當鋪，
    而行使該駕駛執照，並承上開意圖為自己不法所有之單一犯意，變異其持有該車
    為所有之意思，接續將該車據為己有加以侵占，而將該輛甲○○所有之自用小客
    車向上華當鋪典當得新台幣（下同）五萬元，供己花用。嗣經甲○○多次催討無
    法聯絡，始悉上情。
二、乙○○復於同年十月九日凌晨一時許在高雄市○○區○○路之高雄師大附中附近
    ，見懸掛車牌號碼ＯＯＶ─０二三號（按該機車車身原係懸掛車牌號碼為ＸＰＰ
    —一三一號、引擎號碼為４ＴＦ—０三三０二八號，已於同年九月二十九日由車
    主黃昱嶂在高雄市苓雅區○○○路報案失竊。又所懸掛之車牌號碼為ＯＯＶ─０
    二三號之車牌部分，亦已由車牌所有人葉臻毓於同年十月二日夜間八時三十分在
    高雄市○○路衛武營南側門發現失竊）之機車，鑰匙仍插於電門上，遂意圖為自
    己不法之所有，以發動電門之方式竊取該輛機車，據為己有。乙○○得手後，嗣
    於同年月九日下午三時許，騎經高雄市○鎮區○○路與管仲路口時，為警發現該
    面車牌已報案失竊而查獲。
三、案經高雄市警察局前鎮分局、小港分局分別報請臺灣高雄地方法院檢察署檢察官
    偵查起訴。乙○○逃匿，經本院於八十九年六月十三日發布通緝，而於八十九年
    十月十日緝獲。
    理  由
一、右揭事實業據被告乙○○坦承不諱，核與告訴人甲○○指訴情節大致相符，復經
    上華當鋪之負責人陳榮沛於警訊中指認乙○○持變造駕駛執照典當汽車等情屬實
    ，並有換貼乙○○照片之變造駕駛執照一張、當單一紙附卷可佐。而被告前揭時
    、地竊取懸掛車牌號碼ＯＯＶ─０二三號之機車一節，查該懸掛車牌號碼ＯＯＶ
    ─０二三號之機車，該車身原懸掛車牌號碼為ＸＰＰ—一三一號，且引擎號碼為
    ４ＴＦ—０三三０二八號，已於同年九月二十九日由車主黃昱嶂在高雄市苓雅區
    ○○○路報案失竊；又該車於查獲時所懸掛之車牌號碼為ＯＯＶ─０二三號之車
    牌部分，亦已由車牌所有人葉臻毓於同年十月二日晚上八時三十分在高雄市○○
    路衛武營南側門發現失竊等情節，並均已據引擎號碼為４ＴＦ—０三三０二八號
    之機車車身所有人黃昱嶂、車牌號碼ＯＯＶ─０二三號之車牌所有人葉臻毓之父
親丙○○於警訊時陳述明確。該機車及車牌雖均為他人失竊之物，惟自該車於為
    被告騎走時仍懸掛有車牌，且出廠年份為一九九六年亦尚屬新品等情觀之，該機
    車顯然為有人所有之物。被告將之竊取後騎用，不法所有之意圖已甚明確。此外
    ，復有贓物認領保管收據二紙，車輛竊盜、車牌失竊資料個別查詢報表一紙附卷
    可憑。應認被告自白與事實相符，事證明確，犯行均堪認定。
二、核被告乙○○所為，係犯刑法第二百十六條、第二百十二條之行使變造特種文書
    罪、第三百三十五條第一項之侵占罪、第三百二十條第一項之竊盜罪。被告變造
    駕駛執照後，復持以行使，其偽造之低度行為為行使之高度行為吸收，不另論罪
    。被告所為侵占駕駛執照、自用小客車之行為，係基於單一侵占犯意，僅應論一
    侵占罪。被告所犯上開行使變造特種文書罪及侵占罪間，有方法、結果之牽連關
    係，為牽連犯，應依刑法第五十五條規定從一重之侵占罪處斷。又被告所犯竊盜
    罪部分，與前開侵占罪間，犯意各別，行為互殊，所犯構成要件罪名亦異，應分
    論併罰。審酌被告犯罪之動機、目的、手段、所生之損害，及犯罪後能坦承犯行
    ，態度良好等一切情狀，爰各量處如主文所示之刑，並定其應執行刑，以示懲儆
    。又扣案之當票一紙，駕駛執照一張，雖係供犯罪所用之物，仍非被告所有，不
    得宣告沒收，惟該駕駛執照上之相片一幀，係被告所有，仍應依法併宣告沒收，
三、另公訴人認被告向甲○○諉稱借用之當日即十月九日，便立刻持變造之駕駛執照
    將該車典當，被告向甲○○借用當時所誆稱之僅借用二日云云，顯係詐騙之詞，
    足見被告於向甲○○諉稱借用之前，早已預謀詐得汽車後，據為己用，被告所為
    係屬詐術，因認被告涉犯刑法第三百三十九條第一項之詐欺取財云云。按刑法第
    三百三十九條第一項之詐欺罪，須行為人主觀上有不法所有之意圖，客觀上有詐
    術行為之實施始能成立，申言之，要以加害者有不法取得財物之意思，進而施予
    詐術之行為，被害者因該行為，致表意有所錯誤，結果為財產上之處分，致受損
    害，始足當之。至所謂以詐術使人交付，必須被詐欺人因其詐術而陷於錯誤，若
    其所用方法，不能認為詐術，亦不致使人陷於錯誤，即不構成該罪（最高法院四
    十六年台上第二六０號、十九年上字第一六九九號判例參照）。查被告與告訴人
    甲○○原係朋友，朋友之間借車本屬常事，其向告訴人借車使用，告訴人亦基於
    使用借貸之意思交付其車予被告使用，難認被告係施用詐術而使告訴人陷於錯誤
    而交付其車。縱被告事後未能依約如期返還，亦僅是債務不履行之民事糾葛問題
    ，揆諸上開判例意旨，自難以詐欺罪名相繩。惟此部分公訴人認與前開有罪部分
    有牽連犯之裁判上一罪之關係，爰不另為無罪之諭知，附此敘明。
四、據上論斷，應依刑事訴訟法第二百九十九條第一項前段，刑法第第二百十六條、
    第二百十二條、第三百三十五條第一項、第三百二十條第一項、第五十五條、第
    三十八條第一項第二款、第五十一條第五款，罰金罰鍰提高標準條例第一條前段
    ，判決如主文。
中      華      民      國      八十九      年    十一    月    二十八  日
                                  臺灣高雄地方法院刑事第二庭
                                      法  官    劉建利
右正本證明與原本無異。
如不服本判決，應於判決送達後十日內，向本院提出上訴狀。
                                      書記官    洪生輝
中      華      民      國      八十九      年    十一    月    三十    日
附錄論罪科刑法條：刑法第三百三十五條第一項。
意圖為自己或第三人不法之所有，而侵占自己持有他人之物者，處五年以下有期徒刑
、拘役或科或併科一千元以下罰金。


司法院資訊處製作；財團法人民間司法改革基金會備份。
